【裁判字號】    92,訴,782
【裁判日期】    920711
【裁判案由】    偽造文書等
【裁判全文】
臺灣臺中地方法院刑事判決                          九十二年度訴字第七八二號
    公  訴  人  臺灣臺中地方法院檢察署檢察官
    被      告  乙○○
    指定辯護人  本院公設辯護人  丙○○
右列被告因偽造有價證券案件，經檢察官提起公訴（九十二年度偵緝字第六一號），
本院判決如左：
    主  文
乙○○共同意圖供行使之用，而偽造有價證券，處有期徒刑壹年拾月，緩刑參年。偽
造之發票日為民國九十年五月二十六日，面額為新台幣五十三萬元，受款人係第一商
業銀行或其指定人，以甲○○為發票人部分之本票壹紙、偽造車輛動產抵押契約書上
偽造之「甲○○」署押及印文各貳枚、偽造借款契約書上偽造之「甲○○」署押壹枚
及印文參枚、偽造之「甲○○」印章壹枚，均沒收。
    事  實
一、乙○○於民國九十年三月間，因欲購買車牌號碼八Ｌ─０三一六號之自用小客車
    一部供己駕乘而亟須向第一商業銀行股份有限公司（下稱第一銀行）貸款新台幣
    （下同）五十三萬元使用，惟因其尚未滿二十歲致無法以辦理車輛貸款之方式購
    買前揭車輛，竟明知其母甲○○並未同意擔任車輛動產抵押及車輛借款之立契約
    人、債務人、借款人及本票之共同發票人，猶先於不詳時、地利用某一不知情之
    刻印店人員偽刻甲○○之印章一枚，其後復與某一姓名年籍均不詳之成年女子共
    同基於意圖為自己不法所有、意圖供行使之用而偽造有價證券及行使偽造私文書
    之犯意聯絡，先由乙○○於九十年三月二十三日上午某時，至位在臺中縣大甲鎮
    ○○路○段一三一號之南陽實業公司營業所（下稱南陽公司），向南陽公司之營
    業員丁○○佯稱其母甲○○已同意辦理車輛借款、動產抵押設定及本票共同發票
    人，並邀約其不知情之友人黃友志及江嘉文至上址擔任連帶保證人，而先行在借
    款契約書、車輛動產抵押契約書及本票上簽名及蓋章以擔任連帶保證人，再要求
    不知情之丁○○於同日下午某時，至位於臺中縣大甲鎮○○路之某一通訊行簽寫
    契約人、債務人及借款人名義部分，而推由該姓名年籍均不詳之成年女子持前揭
    偽刻之「甲○○」印章，佯裝係乙○○之母甲○○本人，在借款契約書及車輛動
    產抵押契約書上立契約人欄、債務人欄及借款人欄內分別偽造「甲○○」之署押
    一枚及印文二枚、署押二枚及印文三枚，並由乙○○自行在發票日為民國九十年
    五月二十六日、面額為新台幣五十三萬元、受款人係第一商業銀行或其指定人之
    本票發票人欄內偽造「甲○○」之署押一枚及印文二枚，以表示係甲○○本人同
    意辦理前揭車輛動產抵押及借款，並願擔任立契約人、債務人、借款人及本票共
    同發票人，而先後偽造前揭契約書之私文書及本票之有價證券，繼之旋即由乙○○同時將前揭偽造契約書之私文書及該紙本票之有價證券交由丁○○攜回交予第
    一銀行辦理貸款五十三萬元以為行使，足以生損害於甲○○及第一銀行。嗣因乙○○自九十年五月二十六日起即無力繳付貸款，而第一銀行於同年九月二十八日
    將前揭借款債權及動產抵押權讓與朝欽實業有限公司（下稱朝欽公司），經朝欽
    公司向甲○○追索無著而對甲○○提出違反動產擔保抵押權之告訴後，始循線查
    悉上情。
二、案經臺灣臺中地方法院檢察署檢察官自動檢舉偵查起訴。
    理  由
一、右揭犯罪事實，業據被告乙○○於九十二年五月二十三日本院審理時供承不諱，
    復核與證人丁○○於偵查及本院審理時結證陳稱：「借款契約書、動產抵押契約
    書及本票上甲○○部分均係當晚至通訊行所為，甲○○之簽名及印章均非我所為
    ，印章係被告拿出來的，契約書上之署押及印文均係手機行老闆娘所為，本票係
    同一日簽寫後交給我的」等語相符，並有證人即被告之親屬柯佳吟及柯良諭、連
    帶保證人黃友志及江嘉文於偵查中證述詳實，且有動產擔保交易動產抵押設定債
    權人變更登記申請書、借款契約書、動產擔保交易移轉契約書、債權移轉證明書
    、車輛動產抵押契約書、存證信函及回執影本、童綜合醫院九十一年十月一日（
    九一）童醫字第七二九號函附之甲○○就醫資料、殘障手冊、借款契約書及車輛
    動產抵押契約書附卷可證；又被告自承本票上「甲○○」之簽名及印文均係其所
    自為者等情，亦有本票及被告當庭書寫之字跡存卷足參，是足認被告事後改陳：
    「本票是在車行之營業所簽寫，我母親有同意我買車，印章係業務員去刻的，是
    她付了錢叫我自己去拿，本票上之印章也是業務員所蓋」等情及前曾陳稱：「我
    母親之印章是我代為保管的」云云，均非可取，而被告所為前揭自白，方與事實
    相符。本件事證已臻明確，被告之犯行，洵堪認定。
二、被告乙○○委由不知情之刻印店人員偽刻甲○○之印章一枚後，推由該姓名年籍
    均不詳之成年女子在借款契約書及車輛動產抵押契約書上立契約人欄、債務人欄
    及借款人欄內分別偽造「甲○○」之署押一枚及印文二枚、署押二枚及印文三枚
    ，並自行在前揭本票之發票人欄內偽造「甲○○」之署押一枚及印文二枚，而先
    後偽造前揭契約書之私文書及本票之有價證券，繼之同時交由不知情之丁○○交
    予第一銀行以為行使，自足以生損害於甲○○及第一銀行。核被告乙○○所為，
    係犯刑法第二百零一條第一項之偽造有價證券罪、同法第二百十六條、第二百十
    條之行使偽造私文書罪、同法第三百三十九條第一項之詐欺取財罪。被告為偽造
    私文書及偽造有價證券而偽造「甲○○」之印章一枚，並分別於契約書及本票上
    偽造「甲○○」名義之署押及印文，其偽造印章、署押及印文之行為，應分別為
    偽造私文書及偽造有價證券之部分及階段行為，均不另論罪。又被告偽造前揭契
    約書後，復持以行使，其偽造之低度行為，應為行使之高度行為所吸收，不另論
    罪；另被告偽造上開本票後，持以行使，其行使行為吸收於偽造行為之中，亦不
    另論罪。又按行使偽造有價證券，以取得票面價值之對價，固不另論詐欺罪，但
    本件係以偽造有價證券本票一張供作貸款之擔保，非取得票面價值之借款，業據
    被告於本院審理時供明在卷，復有證人丁○○及戊○○於本院審理時證稱詳實，
    則被告前揭詐欺犯行應係偽造有價證券以外之另一行為（參見最高法院六十二年
    二月二十日六十二年度第一次刑庭庭長會議決定）。被告與該姓名年籍均不詳之
    成年女子間，就上開犯行，有犯意之聯絡及行為之分擔，應為共同正犯。又被告
    利用某一不知情之刻印店成年人偽刻「甲○○」印章一枚，為間接正犯。被告所
    犯刑法第二百零一條第一項偽造有價證券罪、第二百十六條、第二百十條行使偽
    造私文書罪及第三百三十九條第一項詐欺取財罪三罪間，有方法、結果之牽連關
    係，應從一重之刑法第二百零一條第一項偽造有價證券罪處斷。公訴人雖未就被
    告所為偽造有價證券部分之犯行起訴，惟此部分與已起訴論罪之詐欺取財及偽造
    私文書部分之犯罪事實，既具有牽連犯之裁判上一罪關係，本院自得併予審理，
    附此敘明。查被告乃因辦理車輛貸款之便致罹刑章，且其偽造之本票僅一張，偽
    造之本票面額雖為五十三萬元，然曾繳納部分款項予第一銀行，有存證信函附卷
    可參，又被告與被害人甲○○係母子關係，被告之年紀尚微而思慮未周，犯罪之
    情狀堪予憫恕，雖科以被告法定最低度之刑，猶嫌過重，爰依刑法第五十九條之
    規定，減輕其刑。爰審酌被告犯罪之動機、目的、手段、品行，其係以行使偽造
    私文書及偽造有價證券之方式詐欺，所生損害尚非甚鉅，又被告犯罪後坦承部分
    犯行，以及其態度尚稱良好等一切情狀，量處如主文所示之刑，以示懲儆。查被
    告前未曾受有期徒刑以上刑之宣告，有臺灣臺中地方法院檢察署刑案資料查註紀
    錄表可按，其因一時失慮而偶罹刑典，惡行不深，且業已坦認犯行，尚未造成他
    人重大損失或對社會經濟有重大影響，經此偵審程序及刑之宣告後，應知戒慎，
    信無再犯之虞，本院認所宣告之刑以暫不執行為適當，爰併予宣告緩刑三年，用
    啟自新。偽造之發票日為民國九十年五月二十六日，面額為新台幣五十三萬元，
    受款人係第一商業銀行或其指定人，以甲○○為發票人部分之本票一紙，係偽造
    之有價證券，應依刑法第二百零五條規定諭知沒收。至本票上偽造「甲○○」之
    署押及印文，因該本票已沒收，爰不另為沒收之諭知，併此敘明。至被告偽造之
    「甲○○」印章一枚，雖未扣案，然既無證據證明業已滅失，且係偽造之印章，
    依刑法第二百十九條之規定，自應宣告沒收。又被告共同偽造甲○○為立契約人
    、借款人及債務人之車輛動產抵押契約書及借款契約書雖已交由丁○○交予第一
    銀行持有，非為被告所有，然其上分別偽造「甲○○」之署押及印文（偽造車輛
    動產抵押契約書上偽造之「甲○○」署押及印文各二枚、偽造借款契約書上偽造
    之「甲○○」署押一枚及印文三枚，分屬偽造之署押及印文，亦應依刑法第二百
    十九條規定宣告沒收。
據上論斷，應依刑事訴訟法第二百九十九條第一項前段，刑法第二十八條、第二百零
一條第一項、第二百十六條、第二百十條、第三百三十九條第一項、第五十五條、第
五十九條、第七十四條第一款、第二百零五條、第二百十九條，罰金罰鍰提高標準條
例第一條前段，判決如主文。
中      華      民      國      九十二    年     七     月     十一     日
                                臺灣臺中地方法院刑事第二庭
                                        法  官  許  惠  瑜
右正本證明與原本無異。
如不服本判決，應於判決送達後十日內向本院提出上訴狀（需附繕本），上訴於臺灣
高等法院臺中分院。
                                        書記官
中      華      民      國      九十二    年      七    月     十五     日
附錄本判決論罪科刑之法條：
刑法第二百零一條第一項
意圖供行使之用，而偽造、變造公債票、公司股票或其他有價證券者，處三年以上十
年以下有期徒刑，得併三千元以下罰金。
刑法第二百十條
偽造、變造私文書，足以生損害於公眾或他人者，處五年以下有期徒刑。
刑法第二百十六條
行使第二百十條至第二百十五條之文書者，依偽造、變造文書或登載不實事項或使登
載不實事項之規定處斷。
刑法第三百三十九條第一項
意圖為自己或第三人不法之所有，以詐術使人將本人或第三人之物交付者，處五年以
下有期徒刑、拘役或科或併科一千元以下罰金。


司法院資訊處製作；財團法人民間司法改革基金會備份。
